臺灣高等法院民事判決
109年度上字第745號
上  訴  人  羅兆炎  
訴訟代理人  陳鄭權律師
複  代理人  王建偉律師
被  上訴人  鄭欣怡  

上列當事人間請求侵權行為損害賠償等事件，上訴人對於中華民
國109年2月21日臺灣桃園地方法院108年度訴字第1671號第一審
判決提起上訴，本院於109年9月23日言詞辯論終結，判決如下：
    主      文
原判決關於主文第一項命上訴人給付逾新臺幣壹拾伍萬元本息部
分，及該部分假執行之宣告，暨訴訟費用之裁判（除確定部分外
）均廢棄。
上開廢棄部分，被上訴人在第一審之訴及假執行之聲請均駁回。
其餘上訴駁回。
第一（除確定部分外）、二審訴訟費用，由被上訴人負擔四分之
一，餘由上訴人負擔。
    事實及理由
一、被上訴人主張：上訴人前起訴請求伊清償借款，藉此得知伊
    之地址、電話後，於民國（下同）107年10月間數度至伊住
    家附近徘徊、喊叫伊名字，並於108年1月10日至同年5月28
    日期間，無故以手機、市話分別撥打184通、30通，共214通
    電話予伊，且於108年5月10日上午9時許，出現在伊當時任
    職之雞大王股份有限公司（下稱雞大王公司）前等伊，於同
    日下午12時20分許，伊騎車離開雞大王公司時，亦遭上訴人
    騎車尾隨跟蹤，而侵害伊之行動自由、免於身心傷害之身體
    權、及於公共場域中得合理期待不受侵擾之自由與個人資料
    自主權，爰依侵權行為之法律關係，請求上訴人給付精神慰
    撫金新臺幣（下同）20萬元，及自起訴狀繕本送達翌日即10
    8年8月24日起至清償日止，按年息5%計算之利息，並不得為
    附表所示之行為（被上訴人逾上開部分之請求，經原審為被
    上訴人敗訴之判決，未據其聲明不服，已經確定，非本院審
    理範圍）。
二、上訴人則以：被上訴人尚積欠伊借款12萬4,660元未還，但
    被上訴人否認借款，且避不見面，亦不接電話，伊係為催討
    上開欠款，才會積極聯絡被上訴人，並非無正當理由而跟追
    、騷擾被上訴人，另被上訴人請求之精神慰撫金過高，應予
    酌減等語，資為抗辯。　　
三、被上訴人於原審起訴聲明：㈠上訴人應給付被上訴人70萬元
    ，及自起訴狀繕本送達翌日起至清償日止，按年息5%計算之
    利息。㈡願供擔保請准宣告假執行。㈢上訴人對被上訴人不得
    為附表所示行為。上訴人於原審答辯聲明：㈠被上訴人之訴
    及假執行之聲請均駁回。㈡如受不利判決，願供擔保請准宣
    告免為假執行。原審判命上訴人應給付被上訴人20萬元，及
    自起訴狀繕本送達翌日即108年8月24日起至清償日止，按年
    息5%計算之利息，暨命上訴人對被上訴人不得為附表所示行
    為，並就上開命上訴人給付被上訴人20萬元本息部分，為上
    訴人得假執行、被上訴人預供擔保得免為假執行之宣告，且
    駁回被上訴人其餘之訴及假執行之聲請。上訴人不服，提起
    上訴，於本院上訴聲明：㈠原判決不利於上訴人部分廢棄。㈡
    上廢棄部分，被上訴人在第一審之訴及假執行之聲請均駁回
    。被上訴人於本院答辯聲明：上訴駁回。
四、被上訴人主張上訴人前起訴請求其清償借款，藉此得知其地
    址、電話後，於107年10月間數度至其住家附近徘徊、喊叫
    其姓名，並於108年1月10日至同年5月28日期間，無故以手
    機、市話分別撥打184通、30通，共214通電話予其，且於10
    8年5月10日上午9時許，出現在其當時任職之雞大王公司前
    ，並於同日下午12時20分許，其騎車離開雞大王公司時，遭
    上訴人騎車尾隨跟蹤等情，為被上訴人所不爭執，並有手機
    來電紀錄截圖及原審勘驗錄影光碟筆錄在卷可證（見原審卷
    第17至47頁、第170、171、175、176頁），堪認為真實。惟
    上訴人否認其所為上開行為，係無正當理由，並以前詞置辯
    。本院判斷如下：
　㈠按因故意或過失，不法侵害他人之權利者，負損害賠償責任
    。不法侵害他人之身體、健康、名譽、自由、信用、隱私、
    貞操，或不法侵害其他人格法益而情節重大者，被害人雖非
    財產上之損害，亦得請求賠償相當之金額。人格權受侵害時
    ，得請求法院除去其侵害；有受侵害之虞時，得請求防止之
    。民法第184條第1項前段、第195條第1項前段、第18條第1
    項分別定有明文。又「有左列各款行為之一者，處3,000 元
    以下罰鍰或申誡：…無正當理由，跟追他人，經勸阻不聽者
    。」，亦為社會秩序維護法第89條第2款所明定。次按司法
    院大法官釋字第689號解釋文謂：「社會秩序維護法第89條
    第2款規定，旨在保護個人之行動自由、免於身心傷害之身
    體權、及於公共場域中得合理期待不受侵擾之自由與個人資
    料自主權，而處罰無正當理由，且經勸阻後仍繼續跟追之行
    為，與法律明確性原則尚無抵觸。」。
  ㈡查上訴人固不否認有上開撥打電話、前往被上訴人住處徘徊
    、喊叫被上訴人名字、前往被上訴人工作地點、在被上訴人
    下班時騎車尾隨等行為，惟辯稱其有正當理由，因被上訴人
    積欠伊借款12萬4,660元未還，且避不見面，亦不接電話，
    才為上開行為云云，惟查上訴人於107年10月22日，向原審
    法院中壢簡易庭起訴主張被上訴人於107年8至10月間共向其
    借款15萬元，依消費借貸之法律關係，請求被上訴人應給付
    其15萬元本息，經原審法院中壢簡易庭以107年度壢簡字第1
    381號審理，並於108年2月21日言詞辯論終結，於同年3月20
    日判命被上訴人應給付上訴人2萬5,340元，而駁回上訴人其
    餘請求，兩造就各自敗訴部分，均未聲明不服，業已確定在
    案等情，為兩造所不爭執，並有上開簡易判決在卷可證（見
    本院卷第35至37頁），且經本院調閱該事件卷宗查閱屬實，
    堪認為真實。上訴人既已起訴請求被上訴人清償借款，顯見
    其知悉循訴訟程序以行使其債權，惟竟仍藉起訴後得知被上
    訴人住址、電話等個人資料後，於107年10月間數度至被上
    訴人住家附近徘徊、喊叫姓名，並自108年1月起，其間原審
    法院中壢簡易庭107年度壢簡字第1381號事件於108年3月20
    日宣判，上訴人於同年3月29日收受上開事件判決（見該事
    件卷第58頁），上訴人對上開判決不利於其部分並未提起上
    訴，其明知自己已經原審法院中壢簡易庭認定其對被上訴人
    並無12萬4,660元之借款債權，竟卻繼續撥打被上訴人電話
    至同年5月28日止，合計共214通，復於108年5月10日上午9
    時許，出現在被上訴人當時任職之雞大王公司前，經被上訴
    人報警處理，又於同日下午12時20分許，被上訴人騎車離開
    時，騎車尾隨跟蹤，益徵上訴人對被上訴人所為上開騷擾、
    跟追行為，並無正當理由，且其所為確已侵害被上訴人之行
    動自由、免於身心傷害之身體權、及於公共場域中得合理期
    待不受侵擾之自由與個人資料自主權，是上訴人辯稱其有正
    當理由云云，不足採信。
　㈢綜上，上訴人上開故意所為騷擾、跟追行為，已侵害被上訴
    人之行動自由、免於身心傷害之身體權、及於公共場域中得
    合理期待不受侵擾之自由與個人資料自主權，且情節重大，
    致被上訴人精神受有相當痛苦，則被上訴人依侵權行為之法
    律關係，請求上訴人賠償其所受損害，及禁止上訴人對其為
    附表所示行為，自屬有據。
　㈣再精神慰撫金之賠償須以人格權遭遇侵害，使精神上受有痛
    苦為必要，其核給之標準固與財產上損害之計算不同，然非
    不可斟酌雙方身分資力與加害程度，及其他各種情形核定相
    當之數額。審酌上訴人為上開行為時，被上訴人年約36、37
    歲，學歷為高中肄業，已婚，107、108年間於屠宰場上班，
    月薪2萬4,000元，108年所得總額4萬餘元，名下有93年出廠
    汽車1部（見本院卷第107至108頁、第114頁）；上訴人年約
    57、58歲，學歷為高中畢業，107、108年間從事汽車買賣，
    月薪4萬至5萬元，並審酌上訴人騷擾、跟追行為之行為態樣
    與行為後之態度、被上訴人所受損害、兩造身分及地位等一
    切情狀，認被上訴人因上訴人上開所為，精神上確實受有相
    當痛苦，然所請求之精神慰撫金20萬元，尚屬過高，應核減
    為15萬元為適當。
五、綜上所述，被上訴人依侵權行為之法律關係，請求上訴人給
    付15萬元，及自起訴狀繕本送達翌日即108年8月24日起至清
    償日止，按年息5%計算之利息及禁止上訴人對其為附表所示
    行為部分，洵屬有據，應予准許；逾此部分之請求，為無理
    由，應予駁回。從而原審就超過上開應予准許部分，為上訴
    人敗訴之判決，自有未洽，上訴意旨指摘原判決此部分不當
    ，求予廢棄改判，為有理由，爰由本院廢棄改判如主文第二
    項所示。至於上開應准許部分，原審為上訴人敗訴之判決，
    並無不合。上訴人仍執陳詞，指摘原判決此部分不當，求予
    廢棄改判，為無理由，應駁回其上訴。
六、本件事證已臻明確，兩造其餘之攻擊或防禦方法及所用之證
    據，經本院斟酌後，認為均不足以影響本判決之結果，爰不
    逐一論列，併此敘明。
七、據上論結，本件上訴為一部有理由、一部無理由，依民事訴
    訟法第450條、第449條第1項、第79條，判決如主文。
中　　華　　民　　國　　109 　年　　10　　月　　21　　日
                  民事第十九庭  
                      審判長法  官  魏麗娟
                            法  官  張婷妮
                            法  官  陳慧萍
正本係照原本作成。
被上訴人不得上訴。
上訴人如不服本判決，應於收受送達後20日內向本院提出上訴書
狀，其未表明上訴理由者，應於提出上訴後20日內向本院補提理
由書狀（均須按他造當事人之人數附繕本）上訴時應提出委任律
師或具有律師資格之人之委任狀；委任有律師資格者，另應附具
律師資格證書及釋明委任人與受任人有民事訴訟法第466 條之1
第1項但書或第2項（詳附註）所定關係之釋明文書影本。如委任
律師提起上訴者，應一併繳納上訴審裁判費。
中　　華　　民　　國　　109 　年　　10　　月　　21　　日
  　　　　　　　　　　　　　書記官  任正人
附註：
民事訴訟法第466條之1（第1項、第2項）：
對於第二審判決上訴，上訴人應委任律師為訴訟代理人。但上訴
人或其法定代理人具有律師資格者，不在此限。
上訴人之配偶、三親等內之血親、二親等內之姻親，或上訴人為
法人、中央或地方機關時，其所屬專任人員具有律師資格並經法
院認為適當者，亦得為第三審訴訟代理人。　　　　　　　　　
　　　　　　　　　　　　　　
附表：
上訴人對被上訴人不得為下列行為：
⑴對被上訴人持續性監視、跟追、掌控行蹤及活動。
⑵以埋伏、監視、守候或其他類似之方式接近或滯留被上訴人之
  住所（地址：桃園市○○區○○○街00號）400公尺以內。
⑶以撥打電話、傳真或傳送電子訊息，或其他相類之通聯接觸方
  式聯繫被上訴人。
⑷除行使法定之權利外，其他未經被上訴人同意蒐集、處理、利
  用被上訴人之個人資料。